【裁判字號】    95,上訴,1729
【裁判日期】    950810
【裁判案由】    毒品危害防制條例
【裁判全文】
臺灣高等法院刑事判決                95年度上訴字第1729號
上  訴  人
即  被  告  甲○○
                    （現於臺灣臺北監獄執行中）
上列上訴人因毒品危害防制條例案件，不服臺灣士林地方法院95
年度訴字第37號，中華民國95年4月7日第一審判決（起訴案號：
臺灣士林地方法院檢察署94年度毒偵字第2035號；併辦案號：臺
灣板橋地方法院檢察署 95年度毒偵字第303號），提起上訴，本
院判決如下：
    主  文
上訴駁回。
    事  實
一、甲○○於民國89年間因竊盜案件，經臺灣臺北地方法院判處
    有期徒刑8月，於90年ll月6日執行完畢（於本件構成累犯）
    ，又先後2 次因施用毒品案件，經裁定送觀察、勒戒後，均
    認無繼續施用毒品傾向，分別由臺灣板橋地方法院檢察署檢
    察官、臺灣臺北地方法院檢察署檢察官為不起訴處分確定。
    嗣再因施用毒品案件，經臺灣板橋地方法院裁定送強制戒治
    ，於92年8月6日停止戒治，所餘戒治期間交付保護管束，保
    護管束期滿日為 93年3月17日，其保護管束期滿未經撤銷，
    視為強制戒治期滿，上揭案件並由本院判處有期徒刑2年6月
    確定，復又因施用第一級毒品海洛因案件，經本院判處有期
    徒刑l年2月確定（上2案尚未執行，於本件不構成累犯）。
    詎其仍不知悔悟，復基於施用第一級毒品海洛因之概括犯意
    ，自94年7月16日起至同年11月19日晚上6時許止，連續在其
    位於臺北縣樹林市○○路○段75巷12之18 號住處內，以注射
    方式，平均每星期施用1 次之頻率，連續施用第一級毒品海
    洛因多次，另基於施用第二級毒品安非他命之概括犯意，自
    94年8月6日起至同年11月19日晚上6 時許止，在其上開住處
    內以將安非他命置於吸食器內加熱後，吸食其煙霧之方式，
    平均每星期施用1 次之頻率，在上開住處內連續施用第二級
    毒品安非他命多次，嗣分別於94年9月20日凌晨3時許，為警
    在臺北市○○區○○路l段173巷口查獲，並扣得第一級毒品
    海洛因殘渣袋1包（袋重0.26 公克，殘渣與包裝袋已無法剝
    離）、第二級毒品安非他命4 包毛重為2.9公克（淨重2.0公
    克，外包裝重0.9公克）、注射針筒2 支、安非他命吸食器l
    個。於 94年11月19日下午3時16分許，在臺北縣三重市○○
    路50巷32號前為警查獲，並扣得第一級毒品海洛因3 包（合
    計淨重1.38公克，外包裝重0.58公克）、注射針筒1 支等物
    ，始悉上情。
二、案經臺北市政府警察局士林分局報請臺灣士林地方法院檢察
    署檢察官偵查起訴及臺北市政府警察局大同分局報請臺灣士
    林地方法院檢察署檢察官移送併案審理。
    理  由
一、上揭事實，業據被告甲○○於本院準備程序及審理時坦白承
    認，且被告前後2 次為警查獲後所採集之尿液，經送請臺灣
    檢驗科技股份有限公司以「酵素免疫分析法」初步檢驗、「
    氣相層析質譜儀法」確認檢驗之檢驗結果，均呈嗎啡、安非
    他命類陽性反應，有臺北市政府警察局偵辦毒品案件尿液檢
    體委驗單及上開公司出具之濫用藥物尿液檢驗報告書各2 紙
    附卷可稽，而被告第1次為警查獲時所扣得之毒品4包毛重為
    2.9公克（淨重2.0公克，外包裝重0.9 公克），呈安非他命
    陽性反應，有臺北市政府警察局士林分局查獲涉嫌毒品危害
    防制條例毒品鑑驗報告書1 紙（見臺灣士林地方法院檢察署
    94年度毒偵字第2035號卷第31頁）在卷可按，另扣得之裝海
    洛因之殘渣袋1包（重0.26 公克，殘渣與包裝袋已無法剝離
    ），經送往法務部調查局鑑驗結果，呈第一級毒品海洛因成
    分，此亦有臺北市政府警察局士林分局查獲涉嫌毒品危害防
    制條例毒品毒品鑑驗報告書及法務部調查局94年12月15日調
    科壹字第040004082號鑑定通知書各1份在卷可稽（見同卷第
    30頁、第99頁），另有扣案之注射針筒2支、吸食器1組及照
    片6幀在卷足憑；而被告第2次為警查獲時所扣得之毒品3 包
    （合計淨重1.38公克，外包裝重0.58公克），經送往法務部
    調查局鑑驗結果，呈第一級毒品海洛因成分，此有臺北市政
    府警察局大同分局查獲涉嫌毒品危害防制條例毒品初步鑑定
    報告書及法務部調查局95年2月27日調科壹字第060011099號
    鑑定通知書各1份（見臺灣板橋地方法院檢察署95 年度毒偵
    字第303號卷第34頁，原審卷第42 頁）在卷足憑，另有扣案
    之注射針筒1支及照片3幀足資佐證，是被告上開自白，核與
    事實相符，應可採信。被告先後2 次因施用毒品案件，經裁
    定送觀察、勒戒後，均認無繼續施用毒品傾向，分別由臺灣
    板橋地方法院檢察署檢察官以88年度偵字第11021 號、臺灣
    臺北地方法院檢察署檢察官以89年度毒偵字第3205號為不起
    訴處分確定。嗣再因施用毒品案件，經臺灣板橋地方法院裁
    定送強制戒治，於92年8月6日停止戒治，所餘戒治期間交付
    保護管束，保護管束期滿日為 93年3月17日，其保護管束期
    滿未經撤銷，視為強制戒治期滿，上揭案件並由本院判處有
    期徒刑2年6月確定，復又因施用第一級毒品海洛因案件，經
    本院判處有期徒刑l年2月確定，有本院被告前案紀錄表及上
    開不起訴處分書、判決書各1 份在卷可稽，本件事證明確，
    被告於強制戒治執行完畢釋放後5 年內再犯本件施用毒品之
    犯行，堪以認定。
二、按海洛因及安非他命分別為毒品危害防制條例第2條第2項第
    1、2款所規定之第一級及第二級毒品。本件被告所犯多次施
    用海洛因及安非他命之犯行，經檢察官以修正前之刑法第五
    十六條之連續施用第一級毒品海洛因及第二級毒品安非他命
    罪起訴，本院審理結果，亦認為構成連續施用海洛因及安非
    他命罪，雖  民國95年7月1日修正施行之刑法，已刪除刑法
    第56條有關連續犯之規定，但本件被告所犯本罪之時間係在
    刑法修正施行前，按連續犯在本質上原屬數罪，於連續犯之
    規定廢除後，對於先前實務上以連續犯予以處理之案件，應
    視具體個案，除對於合乎接續犯或包括的一罪之情形，認其
    構成單一之犯罪外，應認係數罪併罰。本件被告之行為，於
    新法施行後，於刑法評價上，並不符合係在密切接近之一定
    時空，持續實行之一個延續性之行為觀念，應認係數罪併罰
    。則依新法第二條第一項之規定，自以行為時之法律為有利
    於被告。應適用修正前毒品危害防制條例第10條第1 項連續
    施用第一級毒品罪及同條第2 項之連續施用第二級毒品罪處
    斷。核被告所為，係犯害防制條例第10條第1 項之施用第一
    級毒品罪及同條第2 項之施用第二級毒品罪。其施用前後分
    別持有第一級、第二級毒品之低度行為，分別為施用之高度
    行為所吸收，均不另論罪。又被告多次施用第一級毒品及多
    次施用第二級毒品，各時間緊接，各犯罪手法相同，並各觸
    犯構成要件相同之罪，顯係各基於概括犯意反覆為之，均屬
    連續犯，應各依刑法第56條規定，以一罪論，並均加重其刑
    。又被告所犯連續施用第一級毒品罪與連續施用第二級毒品
    罪，其犯意各別，行為互殊，應予分論併罰。而被告有如事
    實欄所載之犯罪科刑及執行情形，有本院被告前案紀錄表在
    卷可按，茲於五年以內再故意犯本件有期徒刑以上之罪，不
    論依修正前之刑法第四十七條，或修正後之刑法第四十七條
    第一項之規定，均構成累犯，對被告而言並無有利或不利之
    情形，自不生新舊法比較之問題，應逕依修正前之刑法第四
    十七條，論以累犯，各加重其刑，並遞加重之。又修正後刑
    法第2條第1項規定：「行為後法律有變更者，適用行為時之
    法律。但行為後之法律有利於行為人者，適用最有利於行為
    人之法律」。被告行為後，刑法第51條業於民國94年1月7日
    修正公布，並於95年7月1日施行，修正前刑法第51條規定：
    「數罪併罰，分別宣告其罪之刑，依左列各款定其應執行者
    ：」其中第5 款規定：「宣告多數有期徒刑者，於各刑中之
    最長期以上，各刑合併之刑期以下，定其刑期。但不得逾二
    十年。」修正後刑法第51條第5 款規定：「宣告多數有期徒
    刑者，於各刑中之最長期以上，各刑合併之刑期以下，定其
    刑期。但不得逾三十年。」比較結果，修正後刑法並非較有
    利於行為人，依刑法第2條第1項前段之規定，仍應依修正前
    刑法，定其應執行之刑。又本件移送併案審理部分雖未據檢
    察官起訴，惟與已起訴部分有連續犯之裁判上一罪關係，為
    起訴效力所及，基於審判不可分原則，本院自得併予審理，
    均附此敘明。
三、原審認被告罪證明確，援引毒品危害防制條例第10條第1 項
    、第2項、第18條第1項前段，刑法第11條、（修正前）刑法
    第56條、第51條第5款、第47條、第38條第1項第2 款之規定
    ，並審酌被告前已因施用毒品令入勒戒處所觀察勒戒、強制
    戒治，猶不能斷絕毒癮而一再施用，且在前開毒品案件宣判
    後仍繼續施用，顯見其自制力甚為薄弱，毫無悔悟之心，惟
    其施用毒品僅屬自殘行為，對於他人之法益尚無直接之侵害
    ，又於審理中坦承犯行，態度尚屬良好等一切情狀，分別量
    處施用第一級毒品部分有期徒刑一年六月，施用第二級毒品
    部分有期徒刑一年二月，合併定執行行為有期徒刑二年六月
    ，並說明扣案之第一級毒品海洛因3包（合計淨重1.38 公克
    ）、海洛因殘渣袋1包（袋重0.26 公克，殘渣與包裝袋已無
    法剝離）、第二級毒品安非他命4包（淨重2.0公克），分屬
    第一級、第二級毒品，不問屬於被告與否，依毒品危害防制
    條例第18 條第1項前段之規定諭知均沒收銷燬之。又扣案之
    針筒3支、吸食器1組及上開海洛因之外包裝袋3 個（合計重
    0.58 公克）、安非他命包裝袋4只（合計重0.9 公克），均
    係供被告施用毒品所用之物，且為被告所有，業據其自承在
    卷，爰依刑法第38條第1項第2款之規定，併予宣告沒收。原
    審認事用法均無不合，量刑亦屬妥適，查被告一再施用毒品
    ，屢被查獲均不知悔改，處刑自不宜寬縱，其提起上訴，猶
    指原審量刑過重，請求輕判云云，上訴核無理由，應予駁回
    。又行為後法律有變更者，依修正前刑法第2條第1項之規定
    ，以適用裁判時法為原則，如行為時法有利於行為人，則例
    外適用行為時法；依修正後刑法第2條第1項規定，以適用行
    為時法為原則，惟如裁判時法有利於行為人，則例外的適用
    裁判時法。以往實務見解，認原判決未及比較適用新舊法時
    ，上訴後，雖比較結果以舊法有利於行為人，而原判決別無
    其他撤銷事由，仍應以此為由撤銷改判。惟修正後之規定係
    以適用行為時法為原則，因此原判決雖未及比較適用，然上
    訴本院後，經比較新舊法，行為後之法律並非較有利於行為
    人，仍應適用行為時法，則原判決適用行為時法即無不當，
    自不構成撤銷之事由，併予敘明。
四、據上論斷，應依刑事訴訟法第368條，判決如主文。
本案經檢察官劉靜婉到庭執行職務。
中    華    民    國    95    年    8     月    10    日
                  刑事第七庭    審判長法  官  陳正雄
                                      法  官  許宗和
                                      法  官  許錦印
以上正本證明與原本無異。
施用第一級毒品部分如不服本判決，應於收受送達後十日內向本
院提出上訴書狀，其未敘述上訴之理由者並得於提起上訴後十日
內向本院補提理由書（均須按他造當事人之人數附繕本）。
其他不得上訴。
                                      書記官  楊妙恩
中    華    民    國    95    年    8     月    16    日
附錄本案論罪科刑法條全文：
毒品危害防制條例第10條：
施用第一級毒品者，處6月以上5年以下有期徒刑。
施用第二級毒品者，處3年以下有期徒刑。


司法院資訊處製作；財團法人民間司法改革基金會備份。
